臺灣新竹地方法院刑事判決
111年度原交訴字第3號
公  訴  人  臺灣新竹地方檢察署檢察官
被      告  高巧  


指定辯護人  本院公設辯護人周凱珍  
上列被告因公共危險案件，經檢察官提起公訴（111年度偵字第3
236號），本院判決如下：
    主  文
甲○駕駛動力交通工具而有血液中酒精濃度達百分之零點零五以
上之情形，因而致人於死，處有期徒刑壹年拾月。
    事  實
一、甲○於民國110年12月17日夜間，在新竹縣尖石鄉秀巒村泰崗
    部落親戚住處內飲用不詳數量之米酒後，主觀上雖無致他人
    於死之故意，然客觀上得預見酒後駕駛動力交通工具，駕
    駛人注意、反應及操控車輛之能力均降低，倘發生車禍事故
    可能造成車上乘客或其他用路人傷亡之結果，竟未待酒精作
    用消退，貿然駕駛車號000-0000號自用小客車，搭載長子高
    詰詠及次子高詰恩，沿新竹縣尖石鄉竹60線泰崗部落往田埔
    部落方向前進，於同日夜間9時32分許，行經新竹縣尖石鄉
    竹60線26.8公里處（田埔部落附近）之左彎道時，本應注意
    車前狀況，隨時採取必要安全措施；且行經彎道時，應減速
    慢行，作隨時停車之準備，而依當時天候晴、柏油路面乾燥
    無缺陷、無障礙物、夜間無照明惟視距良好等路況，並無不
    能注意之情事，竟因酒後注意、反應及操控車輛能力降低而
    疏於注意，在與江瑞宏所駕駛之汽車會車後，不慎自行駛出
    車道，而撞擊右側邊坡之路樹，並翻覆在道路下方之產業道
    路上，致高詰恩受有頭部鈍力損傷之傷害，經送往臺北榮民
    總醫院新竹分院救治後，仍於同日夜間11時38分因傷重不治
    死亡。經警據報前往現場處理，甲○亦因受傷而送醫，經抽
    血檢驗，測得其血液中所含酒精濃度為232.84mg/dL（即百
    分之0.23284），換算吐氣酒精濃度值為每公升1.16毫克，
    因而查獲上情。
二、案經新竹縣政府警察局橫山分局報告臺灣新竹地方檢察署檢
    察官偵查起訴。
    理  由
壹、證據能力：
一、本案以下所引用具傳聞證據性質之供述證據，被告、辯護人
    、檢察官於本院準備程序中均同意有證據能力（見本院卷第
    43頁），且於本院言詞辯論終結前均未再爭執其證據能力，
    又本院審酌前開證據作成時之情況及證據取得過程等節，並
    無非出於任意性、不正取供或其他違法不當情事，且客觀上
    亦無顯不可信之情況，復經本院於審判期日就上開證據依法
    進行調查、辯論，是依刑事訴訟法第159條之5規定，均有證
    據能力。
二、又本院以下所引用之非供述證據，均與本案事實具有自然關
    聯性，且核屬書證性質，又查無事證足認有違背法定程式或
    經偽造、變造所取得等證據排除之情事，復經本院依刑事訴
    訟法第165條踐行書證之調查程序，亦堪認均有證據能力。
貳、實體部分：
一、認定犯罪事實所憑之證據及理由：　　　　
㈠、訊據被告甲○對於前揭犯罪事實於警詢、偵訊、本院準備程序
    及審理程序中均坦承不諱（見偵字第3236號卷第4頁至第5頁
    、第51頁、本院卷第42頁、第59頁），且經證人即被告之配
    偶張郁婷、高詰詠、江瑞宏分別於警詢及偵訊時證述明確（
    見偵字第3236號卷第6頁至第11頁、相字第757號卷第38頁至
    第39頁），復有新竹縣政府警察局橫山分局警員侯瑞強於11
    0年12月18日、111年2月3日出具之職務報告各1份、道路交
    通事故現場圖（含草圖）1份、道路交通事故調查報告表（
    一）、（二）各1份、舉發違反道路交通管理事件通知單1份
    、車損及現場照片28張、臺大醫院（起訴書證據清單誤載為
    臺北榮民總醫院新竹分院）血液酒精濃度檢驗報告、新竹臺
    大分院生醫醫院竹東院區（起訴書證據清單誤載為臺北榮民
    總醫院新竹分院）檢驗醫學部血液酒精濃度檢驗報告、被告
    經新竹臺大分院生醫醫院竹東院區於110年12月18日開立之
    診斷證明書、被告之戶口名簿節本各1份附卷足憑（見相字
    第757號卷第5頁、第19頁至第22頁、第24頁、第26頁、第28
    頁、第29頁至第35頁、偵字第3236號卷第3頁、第12頁、第2
    6頁）。而被害人高詰恩因本案交通事故受有頭部鈍力損傷
    之傷害，經送往臺北榮民總醫院新竹分院急救後，仍於同日
    夜間11時38分因傷重不治死亡之事實，亦有被害人之救護紀
    錄表及臺北榮民總醫院新竹分院於110年12月17日開立之診
    斷證明書各1份在卷可稽（見相字第757號卷第23頁、第25頁
    ），且據檢察官督同法醫師相驗無訛，並製有臺灣新竹地方
    檢察署檢察官勘驗屍體筆錄、相驗屍體證明書及法醫檢驗報
    告書各1份，暨有相驗暨現場照片22張存卷可參（見相字第7
    57號卷第37頁、第40頁、第44頁至第51頁、偵字第3236號卷
    第23頁、第33頁至第37頁），足徵被告前開任意性自白與事
    實相符，堪予採信。
㈡、按汽車駕駛人飲用酒類或其他類似物後其吐氣所含酒精濃度
    達每公升0.15毫克或血液中酒精濃度達百分之0.03以上者，
    不得駕車；且汽車行駛時，駕駛人應注意車前狀況，並隨時
    採取必要之安全措施；又行車速度，依速限標誌或標線之規
    定，無速限標誌或標線者，於行經彎道時，應減速慢行，作
    隨時停車之準備，道路交通安全規則第93條第1項第2款、第
    94條第3項及第114條第2款分別定有明文。查被告領有普通
    小客車駕駛執照，其對於前揭規定理應知之甚詳，且其為道
    路使用者應切實遵守。而本案交通事故發生時天候為晴天、
    柏油路面乾燥、無缺陷、無障礙物，夜間雖無照明惟視距良
    好，並無不能注意之情事，有前開道路交通事故調查報告表
    （一）在卷可憑。詎被告疏未注意前開規定，明知因飲酒而
    有不能安全駕駛動力交通工具之情，猶搭載被害人及高詰詠
    駕車上路，行經新竹縣尖石鄉竹60線26.8公里處之左彎道時
    ，因酒後注意、反應及操控車輛能力降低而未注意車前狀況
    ，又未減速慢行，作隨時停車之準備，因而在與江瑞宏所駕
    駛之汽車會車後，不慎自行駛出車道，而撞擊右側邊坡之路
    樹，並翻覆在道路下方之產業道路上，致被害人受有頭部鈍
    力損傷之傷害，經送醫急救仍傷重不治死亡，是被告就本案
    交通事故有過失，至為明確，且被告前述過失行為與被害人
    死亡結果之間具有相當因果關係。
㈢、再按加重結果犯，以行為人能預見其結果之發生為要件，所
    謂能預見乃指客觀情形而言，與主觀上有無預見之情形不同
    ，若主觀上有預見，而結果之發生又不違背其本意時，則屬
    故意範圍。經查，被告雖因駕駛時疏於注意而發生本案之交
    通事故，在主觀上無致被害人於死之犯意，惟駕駛人於飲用
    酒類後，酒精作用將影響其注意、反應及操控車輛能力，此
    際駕駛人如執意駕駛動力交通工具，將容易導致交通事故，
    造成他人受傷或死亡之結果，此為眾所週知之事實。據此，
    本案被告主觀上雖未預見被害人死亡之結果，但被告基於酒
    醉駕車之故意駕車上路，且於行車途中，注意、反應及操控
    車輛能力均降低，經過彎道時又未注意車前狀況、減速慢行
    而肇事，導致其搭載之被害人死亡，自應就該加重結果負責
    。
㈣、綜上所述，本案事證明確，被告上開犯行，洵堪認定，應予
    依法論科。
二、論罪科刑：
㈠、按行為後法律有變更者，適用行為時之法律。但行為後之法
    律有利於行為人者，適用最有利於行為人之法律，刑法第2
    條第1項定有明文。查被告行為後，刑法第185條之3規定於1
    11年1月28日修正公布，並於同年月30日生效施行，而修正
    前刑法第185條之3第1項第1款、第2項前段原規定：「駕駛
    動力交通工具而吐氣所含酒精濃度達每公升0.25毫克或血液
    中酒精濃度達百分之0.05以上者，處2年以下有期徒刑，得
    併科20萬元以下罰金；因而致人於死者，處3年以上10年以
    下有期徒刑」。修正後刑法第185條之3第1項第1款、第2項
    前段規定：「駕駛動力交通工具而吐氣所含酒精濃度達每公
    升0.25毫克或血液中酒精濃度達百分之0.05以上者，處3年
    以下有期徒刑，得併科30萬元以下罰金；因而致人於死者，
    處3年以上10年以下有期徒刑，得併科200萬元以下罰金」。
    是比較新舊法之結果，修正後刑法第185條之3第2項前段規
    定雖未更動該罪之構成要件，然增訂得併科罰金之規定，故
    應以修正前刑法第185條之3第2項前段規定對被告較為有利
    。依刑法第2條第1項前段規定，自應適用被告行為時即修正
    前刑法第185條之3第2項前段之規定處斷。
㈡、刑法第185條之3第2項加重結果犯之立法理由，係為維護交通
    安全，防止交通事故之發生，並考量飲酒後駕車足以造成注
    意、反應及操控車輛能力降低，升高發生交通事故之風險，
    惟當時刑法對於行為人飲酒後駕車肇事致人於死或重傷，因
    數罪併罰結果，仍不足以非難酒後肇事致人於死或重傷之惡
    性，乃增訂此條項加重結果犯之規定，以期有效遏阻酒駕行
    為，維護民眾生命、身體及財產安全等情，足徵本條項之立
    法目的，係有意將飲酒後駕車肇事致人於死或重傷之處罰，
    以刑法第185條之3第2項之規定，取代同條第1項與同法第27
    6條或第284條併合處罰之意，故於此種情形，應依法條競合
    優先適用刑法第185條之3第2項之規定處斷。
㈢、核被告所為，係犯修正前刑法第185條之3第2項前段之駕駛動
    力交通工具，而有血液中酒精濃度達百分之0.05以上之情形
    ，因而致人於死罪。道路交通管理處罰條例第86條第1項固
    規定：「汽車駕駛人，無駕駛執照駕車、酒醉駕車、吸食毒
    品或迷幻藥駕車、行駛人行道或行經行人穿越道不依規定讓
    行人優先通行，因而致人受傷或死亡，依法應負刑事責任者
    ，加重其刑至2分之1」，然因100年11月30日增訂之刑法第1
    85條之3第2項前段，已就行為人服用酒類不能安全駕駛動力
    交通工具而駕駛，因而致人死亡之犯行，予以變更刑度，加
    重處罰，自無再依道路交通管理處罰條例上開規定再予加重
    其刑之適用，否則即違反雙重評價禁止原則。
㈣、按立法者就特定之犯罪，綜合各犯罪之不法內涵、所欲維護
    法益之重要性、防止侵害之可能性及事後矯正行為人之必要
    性等各項情狀，於刑罰法律規定法官所得科處之刑罰種類及
    其上下限（即法定刑）。惟犯罪之情狀千變萬化，為賦予法
    官在遇有客觀上顯可憫恕之犯罪情狀，於即使科處法定刑最
    低刑度，仍嫌過重之狀況時，得酌量減輕其刑至較法定最低
    度為輕之刑度，以符合憲法罪刑相當原則，爰訂定刑法第59
    條作為個案量刑調節機制，以濟立法之窮。而該條所稱「犯
    罪之情狀」，與同法第57條所規定科刑時應審酌之「一切情
    狀」，並非有截然不同之領域，故是否依刑法第59條規定酌
    減其刑，自應就同法第57條各款所列事項，以及其他一切與
    犯罪有關之情狀，予以全盤考量，審酌其犯罪有無顯可憫恕
    之情狀，以為判斷（最高法院111年度台上字第795號判決意
    旨參照）。查本案被告所犯修正前刑法第185條之3第2項前
    段駕駛動力交通工具而血液中酒精濃度達百分之0.05以上，
    因而致人於死之罪，最低刑度為有期徒刑3年，本院審酌被
    告犯罪之動機係於山區參與親屬喪禮後，難以利用大眾交通
    工具返回住處，始於酒後駕車上路，且其行駛之新竹縣尖石
    鄉竹60線路段於夜間車流量較低，造成公共危險程度與一般
    市區道路難以等量齊觀，又被害人為被告之子，故被告本身
    亦因本案交通事故痛失至親，並於犯後始終坦承犯行且深表
    悔意等情節，本院認為本案有情輕法重之情形，應依刑法第
    59條規定酌量減輕其刑。
㈤、爰以行為人之責任為基礎，審酌被告行為時血液中酒精濃度
    甚高，且依證人高詰詠、江瑞宏之證述，被告行為時操控車
    輛速度、方向之能力確因飲酒而受有影響，其因酒駕過失肇
    事致被害人死亡，造成無可挽救之遺憾，犯罪所生損害相當
    嚴重；參以被告曾於103年間因傷害致死案件經本院103年度
    訴字第176號判處有期徒刑7年4月，嗣於107年6月27日假釋
    出監，再於109年12月1日因保護管束期滿執行完畢之前科素
    行，有臺灣高等法院被告前案紀錄表在卷可稽(見本院卷第1
    3頁至第15頁)；惟審酌被告與被害人係父子關係，被告對於
    其犯罪之結果亦深感悲痛與後悔，且其犯罪之動機、目的係
    搭載被害人及證人高詰詠返回住處，而時值夜間在新竹縣尖
    石鄉之山區難以利用大眾交通工具返家，或覓得代理駕駛取
    代自行駕車；兼衡被告自述高職畢業之學歷，扶養妻子、3
    名未成年子女及母親，目前打零工維生，平均月收入約新臺
    幣15,000元，為家中經濟支柱之家庭經濟狀況（見本院卷第
    60頁）等一切情狀，量處如主文所示之刑。
據上論斷，應依刑事訴訟法第299條第1項前段，判決如主文。
本案經檢察官吳志中提起公訴，檢察官陳亭宇、劉晏如到庭執行
職務。
中　　華　　民　　國　　111 　年　　9 　　月　　30　　日
                  刑事第五庭  審判長法  官  魏瑞紅
                    
                                    法  官  楊麗文 

                                    法  官  李宇璿
以上正本證明與原本無異          
如不服本判決應於收受送達後10日內向本院提出上訴書狀，並應
敘述具體理由；其未敘述上訴理由者，應於上訴期間屆滿後20日
內向本院補提理由書「切勿逕送上級法院」。告訴人或被害人如
對於本判決不服者，應具備理由請求檢察官上訴，其上訴期間之
計算係以檢察官收受判決正本之日期為準。
中　　華　　民　　國　　111 　年　　9 　　月　　30　　日
                                     書記官  鍾佩芳   
附錄本案論罪科刑法條：
修正前刑法第185條之3第1項、第2項前段
駕駛動力交通工具而有下列情形之一者，處二年以下有期徒刑，
得併科二十萬元以下罰金：
一、吐氣所含酒精濃度達每公升零點二五毫克或血液中酒精濃度
    達百分之零點零五以上。
二、有前款以外之其他情事足認服用酒類或其他相類之物，致不
    能安全駕駛。
三、服用毒品、麻醉藥品或其他相類之物，致不能安全駕駛。
因而致人於死者，處三年以上十年以下有期徒刑；致重傷者，處
一年以上七年以下有期徒刑。